【裁判字號】    97,審易,661
【裁判日期】    980401
【裁判案由】    毒品危害防制條例
【裁判全文】
臺灣士林地方法院刑事判決             97年度審易字第661號
公  訴  人  臺灣士林地方法院檢察署檢察官
被      告  甲○○
上列被告因違反毒品危害防制條例案件，經檢察官提起公訴（97
年度毒偵字第2232號），被告於準備程序中就被訴事實為有罪之
陳述，本院裁定改依簡式審判程序審理，並判決如下：
    主  文
甲○○施用第二級毒品，累犯，處有期徒刑伍月，如易科罰金，
以新臺幣壹仟元折算壹日。扣案之甲基安非他命殘渣袋（袋內殘
渣量微無法計重）壹個沒收銷燬；甲基安非他命吸食器壹組、分
裝勺壹支均沒收。
    事  實
一、甲○○前於民國90年間，因施用毒品案件，經依法院裁定送
    觀察、勒戒後，認無繼續施用毒品之傾向，於90年12月28日
    釋放出所，並由臺灣士林地方法院檢察署檢察官以90年度毒
    偵緝字第219 號為不起訴處分確定；復於93年間，因施用第
    二級毒品案件，經本院以94年度易字第33號判決處有期徒刑
    4 月確定，於95年5 月19日縮刑期滿執行完畢；又於95年間
    ，因施用第二級毒品案件，經本院以95年簡字第222 號判決
    處有期徒刑6 月確定，於96年3 月21日縮刑期滿執行完畢。
    詎其仍不知悔改，復於前案觀察、勒戒執行完畢釋放後5 年
    內，再犯施用毒品案件，經法院判刑確定後，基於施用第二
    級毒品甲基安非他命之犯意，於97年9 月23日晚上6 、7 時
    許，在其位於臺北縣三芝鄉○○村○○街○ 段113 之1 號7
    樓住處，以將甲基安非他命置於吸食器內燃燒吸其煙霧之方
    式，施用第二級毒品甲基安非他命1 次，嗣於97年9 月24日
    晚上7 時40分許，在臺北市中山區○○○路○ 段56巷口，因
    違規停車為警盤查，並扣得甲○○所有甲基安非他命吸食器
    1 組、分裝勺1 支、甲基安非他命殘渣袋1 個，經採集其尿
    液送驗後，結果呈安非他命、甲基安非他命陽性反應。
二、案經臺北市政府警察局中山分局報告臺灣臺北地方法院檢察
    署呈請臺灣高等法院檢察署檢察長令轉臺灣士林地方法院檢
    察署檢察官偵查起訴。
    理  由
一、前揭犯罪事實，業據被告甲○○於本院準備程序及審理中供
    認不諱（參見本院98年3 月25日準備程序筆錄及審判筆錄）
    ，又被告為警查獲時，經採集其尿液送檢驗結果，呈安非他
    命、甲基安非他命陽性反應，有臺北市政府警察局偵辦毒品
    案件尿液檢體委驗單影本（尿液檢體編號：036492）、臺灣
    尖端先進生技醫藥股份有限公司97年10月3 日濫用藥物檢驗
    報告各1 紙附卷可稽（參見97年度毒偵字第2232號偵查卷第
    19頁、第21頁），並有被告所有甲基安非他命吸食器1 組、
    分裝勺1 支、甲基安非他命殘渣袋（袋內殘渣量微無法計重
    ）1 個扣案可佐，足徵被告上開任意性自白核與事實相符。
    本件事證明確，被告犯行洵堪認定，應依法論科。
二、按毒品危害防制條例係於92年7 月9 日修正公布，自93年1
    月9 日起施行。修正後已刪除2 犯及3 犯之規定，一改修法
    前繁雜之處遇程序，僅將施用毒品者簡化區分為初犯、再犯
    ，並認施用毒品者係屬病患性犯人，以觀察、勒戒戒除其身
    癮，並以強制戒治去除其心癮。經觀察、勒戒或強制戒治執
    行完畢釋放後，若係5 年後再犯該條例第10條施用毒品罪者
    ，與同條例第20條第1 項、第2 項關於「初犯」之處理方式
    相同，檢察官應先聲請法院裁定令被告入勒戒處所觀察、勒
    戒，並視有無繼續施用毒品傾向，決定應予釋放、為不起訴
    之處分，或應聲請法院裁定令入勒戒處所強制戒治；若係5
    年內「再犯」同條例第10條施用毒品罪者，依同條例第23條
    第2 項規定，檢察官則應依法起訴。觀諸該條例第20條第3
    項之修正理由：「觀察、勒戒或強制戒治5 年後再犯者，顯
    見前所實施之觀察、勒戒或強制戒治已足以遮斷其施用毒品
    之癮，為期自新及協助其戒除毒癮，對此5 年後再犯者，爰
    明定仍適用初犯之規定，先經觀察、勒戒、強制戒治之程序
    。」及同條例第23條第2 項之修正理由：「為配合簡化施用
    毒品犯之刑事處遇程序，並鑑於經觀察、勒戒或強制戒治執
    行完畢釋放後5 年內再犯者，其再犯率甚高，原據以實施之
    觀察、勒戒及強制戒治既已無法收其實效，自應施以刑事處
    遇。」顯然如施用毒品者係前經觀察、勒戒或強制戒治等治
    療程序執行完畢5 年後，始再施用毒品之「初犯」，因前所
    執行之觀察、勒戒或強制戒治已足收戒除毒癮之效，自應重
    新執行觀察、勒戒或強制戒治等治療程序，並於治療程序執
    行完畢後，由檢察官為不起訴處分，毋庸對之追訴處罰；反
    之，在「再犯」之情形，因其先前所為治療程序顯未能收戒
    斷毒癮之效，且考量施用毒品者之再犯率偏高，乃簡化其刑
    事處遇程序，而逕予追訴處罰，不再施以治療程序。參酌上
    開立法理由，修正毒品危害防制條例就施用毒品者，祇於「
    初犯」及「5 年後再犯」二種情形，有其追訴條件之限制，
    及須於初犯經觀察、勒戒或強制戒治釋放後，5 年內均無施
    用毒品之行為，始能認其前所實施之觀察、勒戒或強制戒治
    已足遮斷毒癮，而得於5 年後再犯時，再予適用初犯之規定
    ，重行觀察、勒戒等程序。倘5 年內已經再犯，被依法追訴
    處罰，縱其第3 次（或第3 次以上）施用毒品之時間在初犯
    釋放5 年以後，即與「5 年後再犯」之情形有別，且因已於
    「5 年內再犯」，顯見其再犯率甚高，原實施觀察、勒戒或
    強制戒治，已無法收其實效，而無5 年戒斷期之存在，自無
    再經觀察、勒戒及強制戒治之必要，應由檢察官逕行起訴，
    始符新法修正之本旨（最高法院95年度臺非字第59號判決意
    旨參照）。查被告前於90年間，因施用毒品案件，經依法院
    裁定送觀察、勒戒後，認無繼續施用毒品之傾向，於90年12
    月28日釋放出所，並由臺灣士林地方法院檢察署檢察官以90
    年度毒偵緝字第219 號為不起訴處分確定；復於93年間，因
    施用第二級毒品案件，經本院以94年度易字第33號判決處有
    期徒刑4 月確定；又於95年間，因施用第二級毒品案件，經
    本院以95年簡字第222 號判決處有期徒刑6 月確定之事實，
    有上開不起訴處分書、刑案資料查註紀錄表、全國施用毒品
    案件紀錄表、矯正簡表各1 份在卷可稽，被告曾因施用毒品
    案件，經強制戒治執行完畢釋放後，5 年內再犯施用毒品罪
    ，並經法院判決確定，本件被告係4 犯施用毒品罪，雖在前
    案強制戒治執行完畢釋放5 年後，但參照上述判決意旨，仍
    應予追訴處罰。按甲基安非他命係毒品危害防制條例第2 條
    第2 項第2 款所稱之第二級毒品。核被告施用甲基安非他命
    之行為，係犯毒品危害防制條例第10條第2 項之施用第二級
    毒品罪。被告持有甲基安非他命進而施用，其持有之低度行
    為為施用之高度行為所吸收，不另論罪。又被告有事實欄所
    載犯罪科刑及執行情形，此有臺灣高等法院被告前案紀錄表
    1 份附卷可考，其於前案有期徒刑執行完畢後，5 年以內故
    意再犯本件有期徒刑以上之罪，為累犯，應依法加重其刑。
    再按，毒品危害防制條例認施用毒品者具「病患性犯人」之
    特質，除降低施用毒品罪之法定刑外，並採以觀察、勒戒方
    式戒除其身癮及以強制戒治方式戒除其心癮之措施，足認僅
    對於施用毒品之犯人科以重刑，並不能使其戒除毒癮。另參
    諸世界各國之醫療經驗及醫學界之共識，咸認施用毒品成癮
    者，其心癮甚難戒除，絕難戒絕斷癮，致其再犯率均偏高（
    以新加坡為例，其執行強制戒治後再犯比例高達百分之72
    至75）。因此施用毒品者無法戒絕毒癮，一再施用，本為施
    用毒品者之特性，再犯施用毒品罪，量刑不宜過重，且新修
    正刑法已採一罪一罰，對於施用毒品者，每次施用毒品之犯
    行，均分別處罰，已足制裁被告各次施用毒品之犯行。本案
    被告雖曾於90年間，因施用毒品案件，經依法院裁定送觀察
    、勒戒後，認無繼續施用毒品之傾向，於90年12月28日釋放
    出所，並由臺灣士林地方法院檢察署檢察官以90年度毒偵緝
    字第219 號為不起訴處分確定；復於93年間，因施用第二級
    毒品案件，經本院以94年度易字第33號判決處有期徒刑4 月
    確定；又於95年間，因施用第二級毒品案件，經本院以95年
    簡字第222 號判決處有期徒刑6 月確定，惟本院依據上揭說
    明並審酌刑法第57條所列各項情狀及被告曾經觀察、勒戒，
    仍無法戒除毒癮，復又觸犯本件犯行，可認被告具有「病患
    性犯人」之特質，且本件被告僅施用毒品1 次，其施用毒品
    係傷害自身健康，所生危害非鉅，又本件犯後被告已坦承犯
    行等一切情狀，量處如主文所示之刑，並諭知易科罰金之折
    算標準。
三、扣案甲基安非他命殘渣袋內之甲基安非他命殘渣，因量微無
    法磅秤，亦無法與袋析離，應依毒品危害防制條例第18條第
    1 項前段，將殘渣袋沒收銷燬。另扣案之甲基安非他命吸食
    器1 組、分裝勺1 支均為被告所有供施用上開毒品之工具，
    業經被告供承明確，均依刑法第38條第1 項第2 款、第3 項
    規定宣告沒收。
據上論斷，應依刑事訴訟法第273 條之1 第1 項、第299 條第1
項前段，毒品危害防制條例第10條第2 項、第18條第1 項前段，
刑法第11條、第47條第1 項、第41條第1 項前段、第38條第1 項
第2 款，判決如主文。
本案經檢察官鄭富城到庭執行職務。
中    華    民    國    98    年     4    月    1     日
                  刑事第一庭法  官 洪英花
以上正本證明與原本無異。
如不服本判決，應於收受判決後10日內向本院提出上訴書狀，並
應敘述具體理由；其未敘述上訴理由者，應於上訴期間屆滿後20
日內向本院補提理由書（均須按他造當事人之人數附繕本）「切
勿逕送上級法院」。
                            書記官 趙彩彤
中    華    民    國    98    年    4     月    1     日
附錄論罪科刑法條：
毒品危害防制條例第10條第2 項
施用第二級毒品者，處3 年以下有期徒刑。


司法院資訊處製作；財團法人民間司法改革基金會備份。
